【裁判字號】    99,訴,1752
【裁判日期】    990831
【裁判案由】    強盜
【裁判全文】
臺灣臺中地方法院刑事判決              99年度訴字第1752號
公  訴  人  臺灣臺中地方法院檢察署檢察官
被      告  丙○○
指定辯護人  乙○○律師
上列被告因強盜案件，經檢察官提起公訴（99年度偵字第12293
號），本院判決如下：
    主    文
丙○○犯攜帶兇器強盜未遂罪，累犯，處有期徒刑肆年，扣案之
美工刀壹把，沒收。
    犯罪事實
一、丙○○前因竊盜及違反毒品危害防制條例案件，經法院分別
    判處有期徒刑10月及6 月、3 月，嗣經減刑，並與其前所犯
    懲治盜匪條例、麻醉藥品管理條例、肅清煙毒條例等案件定
    其應執行之刑後，甫於民國99年2 月17日縮刑期滿執行完畢
    。詎猶不知悔改，先基於意圖為自己不法所有之搶奪犯意，
    於99年5 月24日中午12時許，在臺中市○區○○路170 號統
    一便利超商前，頭載NIKE便帽，外罩紅色半罩式安全帽，趁
    甲○○開啟機車置物箱取物之際，自後徒手奪取甲○○背在
    左肩之皮包1 只，造成甲○○倒地。因甲○○雙手護住皮包
    ，丙○○見無法得逞，乃進而基於強盜之犯意，徒手毆打甲
    ○○之頭部、前胸、頸部數下，致甲○○受有頭部外傷、雙
    膝挫傷之傷害；復持其所有客觀上足以對人之生命、身體、
    安全構成威脅，具有危險性可供兇器使用之美工刀1 把，割
    傷甲○○之左眼眼尾處，造成甲○○受有左眼尾撕裂傷之傷
    害。其間丙○○仍不斷拉扯甲○○之皮包，幸因甲○○死命
    護住皮包，並高喊搶劫，此時適在上開案發地點對面開設汽
    車維修廠之許長業聽聞甲○○高喊救命，乃上前追捕，丙○
    ○見狀迅即逃離現場，因而強盜財物未果。丙○○隨即由臺
    中市○區○○路168 巷左轉精武路91巷方向逃逸，且在精武
    路91巷與進化路200 巷口，脫掉上開便帽及安全帽丟棄。嗣
    於同日12時20分許，在精武路與東南街口，為許長業與路人
    張榮新合力制伏，並奪下丙○○手中之美工刀1 把。警察據
    報亦趕抵現場而查獲，並扣得丙○○所有之上開美工刀1 把
    及便帽、安全帽各1 頂。
二、案經甲○○訴由臺中市警察局第三分局報告臺灣臺中地方法
    院檢察署檢察官偵查起訴。
    理    由
壹、證據能力部分：
    按被告以外之人於審判外之陳述，雖不符刑事訴訟法第159
    條之1 至第159 條之4 之規定，而經當事人於審判程序同意
    作為證據，法院審酌該言詞陳述或書面陳述作成時之情況，
    認為適當者，亦得為證據。當事人、代理人或辯護人於法院
    調查證據時，知有第159 條第1 項不得為證據之情形，而未
    於言詞辯論終結前聲明異議者，視為有前項之同意，刑事訴
    訟法第159 條之5 定有明文。查本案全部卷證資料，公訴人
    、被告及其辯護人均不爭執其證據能力（見本院卷第36頁反
    面），本院審酌上開證據資料製作時之情況，尚無違法不當
    及證明力明顯過低之瑕疵，且認為以之作為證據應屬適當，
    是本判決後述所引用之證據均具有證據能力。
貳、實體部分：
一、上揭事實業據被告丙○○於本院審理時坦承不諱（見本院卷
    第35頁反面），核與證人即被害人甲○○、證人許長業、張
    榮新於警詢及偵查中證述之情節相符（見警卷第10至11頁、
    第15頁、第18頁、偵卷第27、28頁），並有中國醫藥大學附
    設醫院診斷證明書、案發現場照片12張在卷可稽（見警卷第
    33頁、第40至44頁），及扣案之美工刀1 把、便帽及安全帽
    各1 頂足資佐證（見警卷第23頁），足見被告之自白與事實
    相符，堪予採信。
二、按強盜罪所施用之強暴脅迫，須足使被害人喪失意思自由，
    並達於不能抗拒之程度，始足當之。至其是否已達於使人不
    能抗拒之程度，則應就客觀具體之情狀加以判斷；又強盜罪
    之強暴、脅迫，以所施用威嚇之程度，客觀上足以壓抑被害
    人之意思，至使不能抗拒為已足。至施用之威嚇手段，客觀
    上是否足以壓抑被害人之意思自由，應依一般人在同一情況
    下，其意思自由是否因此受壓制為斷，不以被害人之主觀意
    思為準；若當場對被害人施以強暴脅迫，達於不能抗拒之程
    度，即係強盜行為，不能再論以恐嚇取財罪名，至被害人有
    無抗拒，或行為人持以實施強暴脅迫之兇器是否取自被害人
    之處所，及行為後如何離去，均於其是否為強盜，不生影響
    （最高法院71年度台上字第1040號、87年度台上字第3705號
    、91年度台上字第2653號判決要旨可資參照）。經查，被告
    於被害人甲○○開啟機車置物箱取物時，先徒手搶奪甲○○
    背在左肩之皮包1 只，致甲○○倒地，進而徒手毆打甲○○
    之頭部、前胸、頸部數下，復持其所有客觀上足以對人之生
    命、身體、安全構成威脅，具有危險性可供兇器使用之美工
    刀1 把，割傷甲○○之左眼眼尾處，自屬施用強暴之行為，
    對被害人之人身安全極具緊迫之危險。況觀諸被告所持之美
    工刀1 把，係屬大型之美工刀，刀柄堅固，刀鋒銳利，長約
    10多公分（見警卷第42頁），以之攻擊人之身體，足以嚴重
    危害人之生命、身體安全，此乃事理之常，將之持在手上，
    客觀上已足以壓抑被害人之意思自由，更何況被告尚持以割
    傷被害人甲○○之左眼眼尾處，堪認被告之行為，於客觀上
    業已達到使一般人在身體及心理上處於被壓制而不能抗拒之
    程度，被害人處於上開情況下，顯已達於喪失意思自由而不
    能抗拒之程度至明。
三、綜上所述，本案事證明確，被告強盜犯行，洵堪認定，應依
    法論科。
參、論罪科刑之理由：
一、被告意圖為自己不法之所有，以毆打及持美工刀割傷被害人
    之強暴方法，強搶甲○○之皮包，至使甲○○不能抗拒，惟
    於尚未得手之際，即因甲○○高喊救命，為許長業聽聞並上
    前追捕，被告即行逃逸而強取財物未果。是核被告所為，係
    犯刑法第330 條第2 項、第1 項之攜帶兇器強盜未遂罪。又
    強盜與搶奪，僅係取得財物之手段不同，而於圖為不法所有
    ，以非法方法取得他人財物之點，兩者並無差異，本件被告
    原固以搶奪之犯意，自後徒手奪取甲○○之皮包，惟於甲○
    ○極力護住皮包後，即起意行搶，進而毆打甲○○，並取出
    美工刀，意圖劫取財物，其圖為不法所有取得他人財物之犯
    意，仍相一貫，僅於中途變更其搶奪手段為強盜，其應成立
    強盜罪，自無可疑（最高法院24年上字第4673號判例意旨參
    照）。另被告於強盜過程中，以前開強暴方法，致使甲○○
    受有頭部外傷、左眼尾撕裂傷、雙膝挫傷之傷害，被告本身
    既無另起傷害之犯意，則甲○○受傷之結果，應係被告施暴
    之當然結果，而為強盜罪構成要件中之強暴行為所吸收，不
    另論處。
二、被告有犯罪事實欄所載之前科紀錄，甫於99年2 月17日縮短
    刑期執行完畢，有臺灣高等法院被告前案紀錄表及臺灣高等
    法院在監在押全國紀錄表在卷可憑，其受徒刑之執行完畢後
    ，5 年以內故意再犯本件有期徒刑以上之罪，為累犯，應依
    刑法第47條第1 項規定加重其刑。
三、被告已著手於強盜行為之實行，而未發生取得財物之結果，
    爰依未遂犯之規定減輕其刑，並依法先加後減之。
四、審酌被告正值壯年，不思以正途獲取金錢財物，竟毆打並持
    美工刀強盜婦女之財物未遂，更因而致被害人受傷，危害社
    會治安甚鉅，犯罪情節尚屬嚴重。另兼衡被告犯後已於本院
    坦承犯行，犯後態度尚可；且已與被害人甲○○達成和解賠
    償其新臺幣3 萬元，堪認被告尚有悔意，此有和解書在卷可
    考；甲○○之家屬並當庭表示願意給予被告自新之機會；暨
    其犯罪之動機、手段、職業為粗工之生活狀況、國中肄業之
    智識程度等一切情狀，量處如主文所示之刑。
五、扣案之美工刀1 把，係被告所有供其犯本件強盜犯行所用之
    物，業據被告供明在卷（見偵卷第28頁），爰依刑法第38條
    第1 項第2 款規定沒收之。至扣案之便帽及安全帽各1 頂，
    據被告供稱：便帽係伊平常在戴的，安全帽並非伊所有的等
    語（見本院卷第53頁），則便帽既僅係被告平日穿戴之用，
    而非供被告犯罪所用之物，自不得宣告沒收；另安全帽1 頂
    ，雖係被告所戴用者，然被告否認為其所有，此外復查無積
    極證據足認確係被告所有，爰均不予宣告沒收，附此敘明。
據上論斷，應依刑事訴訟法第299 條第1 項前段，刑法第330 條
第2 項、第1 項、第47條第1 項、第38條第1 項第2 款，判決如
主文。
本案經檢察官廖聖民到庭執行職務。
中    華    民    國    99    年    8     月    31    日
                  刑事第二庭  審判長法  官  曾佩琦
                                    法  官  鍾堯航
                                    法  官  黃佩韻
上正本證明與原本無異。
如不服本判決，應於收受送達後10日內向本院提出上訴書狀（應
敘述具體理由並附繕本）。
上訴書狀如未敘述理由，應於上訴期間屆滿後20日內補提理由書
於本院。
告訴人或被害人對於判決如有不服具備理由請求檢察官上訴者，
其上訴期間之計算係以檢察官收受判決正本之日期為準。
                                    書記官  林柏名
中    華    民    國    99    年    8     月    31    日
附錄論罪科刑法條
中華民國刑法第330條
犯強盜罪而有第321 條第1 項各款情形之一者，處7 年以上有期
徒刑。
前項之未遂犯罰之。
中華民國刑法第321條
犯竊盜罪而有左列情形之一者，處6 月以上、5 年以下有期徒刑
：
一、於夜間侵入住宅或有人居住之建築物、船艦或隱匿其內而犯
    之者。
二、毀越門扇、牆垣或其他安全設備而犯之者。
三、攜帶兇器而犯之者。
四、結夥三人以上而犯之者。
五、乘火災、水災或其他災害之際而犯之者。
六、在車站或埠頭而犯之者。
前項之未遂犯罰之。

司法院資訊處製作；財團法人民間司法改革基金會備份。
